臺灣臺南地方法院刑事判決　　　　　　　　　　　　　九十年度易字第一八八四號
　　公　訴　人　臺灣台南地方法院檢察署檢察官
　　被　　　告　戊○○
　　　　　　　　丁○○
右列被告等因贓物案件，經檢察官提起公訴（九十年度偵字第七四七九號），本院判
決如左：
    主  文
戊○○收受贓物，處有期徒刑陸月，如易科罰金，以參佰元折算壹日。
丁○○無罪。
    事  實
一、戊○○明知綽號「黑仔」真實姓名年籍不詳之成年男子於民國八十九年十月十七
    日在台南縣六甲鄉○○村○○街附近交付之車牌號碼：Ｄ七—九一一九號自用小
    客車為來源不明之贓物（該車原為甲○○○所有，於八十九年十月三日在屏東縣
    萬丹鄉○○村○○路四十八號之一處前為不詳人士所竊），竟仍基於收受贓物之
    故意而收受之。並於同年月十八日十七時許，交付予不知情之丁○○使用。丁○○用畢後，即於八十九年十月十九日將該車返還予戊○○，並放置於戊○○位於
    台南縣六甲鄉○○村○○街三一七巷二弄四號住處附近。嗣於同年月十九日十八
    時，為台南縣警察局白河分局（以下簡稱白河分局）於前址查獲前開自用小客車
    （業經發還甲○○○），並於車內查獲統一發票一紙，經送內政部警政署刑事警
    察局鑑定後，發現戊○○及丁○○之指紋各一枚，進而循線查獲。
二、案經台南縣警察局白河分局報告台灣屏東地方法院檢察署呈請台灣高等法院檢察
    署令轉台灣台南地方法院檢察署檢察官偵查起訴。
    理  由
壹、有罪部分：
一、訊據被告戊○○於偵審中固均坦承於前揭時地向綽號「黑仔」男子借用車牌號碼
    ：Ｄ七—九一一九號自用小客車，並轉交予被告丁○○使用等情，惟矢口否認涉
    有收受贓物罪嫌，辯稱：伊收受前揭自用小客車時，不知係來源不明之贓車云云
    。經查：
（一）被告戊○○於前揭時地向綽號「黑仔」男子收受車牌號碼：Ｄ七—九一一九號
      自用小客車，並轉交予被告丁○○使用等情，業據被告於本院審理時供承不諱
      ，核與被告丁○○所供相符。又被告戊○○於八十九年十月十七日交付前揭自
      用小客車予被告丁○○時，曾與之共乘，並同至加油站加油，二人均曾持有加
      油站所交付之統一發票一紙，致該發票上存有被告戊○○、丁○○之指紋各一
      枚等情，業據內政部警政署刑事警察局鑑定屬實，有該局鑑驗書一紙在卷可稽
      ，堪認被告此部分自白與事實相符，應可採信。另車牌號碼：Ｄ七—九一一九
      號自用小客車原係被害人甲○○○所有，前於八十九年十月三日在屏東縣萬丹
      鄉○○村○○路四十八號之一前處失竊等情，業據被害人甲○○○於警訊中陳
      明在卷，並有車輛竊盜、車牌失竊資料個別查詢報表、贓物認領保管單各一紙
      ，被害人甲○○○此部分陳述與事實相符，堪以採信。是足認前揭自用小客車
      於被告戊○○收受之際，確屬他人竊盜所得之贓物。
（二）被告戊○○於警訊中業已自承於收受前開自用小客車之際，原已知悉該車係贓
      車等情，有警訊筆錄一份在卷可稽。參以白河分局於八十九年十月十九日尋獲
      前揭自用小客車，惟因未當場查獲竊盜或收受贓物行為人，而僅就該車採集相
      關跡證後即行發還予被害人。嗣於同年十一月十日始由車內統一發票查獲被告
      戊○○指紋而認其涉嫌收受贓物，並通知其至警局製作筆錄。是自白河分局尋
      獲並取走前開自用小客車，迄被告經通知至警局製作筆錄期間共計二十日之久
      ，然被告於此期間內，發現其向「黑仔」借用之車遺失，卻未曾採取報案等通
      常遺失車輛當有之手續，其舉止顯與常情有異。足認其於收受前開自用小客車
      之際，已知悉該車係來源有疑之贓車，縱知遺失，亦無從進行報警等程序。另
      參以被告戊○○於偵審中均陳稱前揭自用小客車係向綽號「黑仔」男子借用，
      並於偵查中供承該綽號「黑仔」男子使用之行動電話號碼為00000000
      00號等語。嗣經本院向中華電信股份有限公司台南營運處（以下簡稱中華電
      信公司）函查後，查明該電話原為證人乙○○申辦，有中華電信公司九十年十
      月三十日回函一份在卷可稽。又前開行動電話電話於八十九年間曾出借予證人
      乙○○之友即證人丙○○使用，然證人乙○○、丙○○均非綽號「黑仔」男子
      ，亦無交付前揭自用小客車予被告戊○○等情，業據證人乙○○、丙○○分於
      本院調查及審理時到庭具結後證述在卷（參見本院九十一年一月三日訊問筆錄
      、九十一年八月二十二日審判筆錄），核與被告戊○○於本院審理時所供相符
      。堪認被告戊○○就交付其前開自用小客車綽號「黑仔」男子之相關資料所供
      顯有不實。且被告戊○○於警訊及偵查初供時，均供稱前揭自用小客車係同案
      被告丁○○向綽號「黑仔」男子借用後，轉交付予伊云云，惟至被告丁○○亦
      經拘提到案後，始改稱該車係伊自行向綽號「黑仔」男子借用云云，綜此，被
      告戊○○於偵審中就前揭自用小客車來源所供前後反覆不一，且對交付前揭自
      用小客車之綽號「黑仔」男子之身分特意隱瞞，堪認其當知綽號「黑仔」男子
      交付之前揭自用小客車係來源有疑之贓物。其於警訊中供承知悉該車為贓車，
      來源不正等語，與事實相符，應堪採信。被告戊○○於偵查中雖另辯稱：於警
      訊中所供知悉該車係贓車之意，係指被告丁○○因另案為警查獲後，始告知伊
      該車係贓車，於收受之際，並不知該車係贓車云云。然被告戊○○於本院審理
      時，業已自承前開自用小客車本係其向綽號「黑仔」男子借得後，轉交予被告
      丁○○使用。是被告丁○○當無知悉該車係贓車來源不正，另行告知被告戊○○之理。被告戊○○前開所辯，與事實不符，當無可採。
（三）綜上所述，被告戊○○犯行明確，堪以認定，應依法論科。
二、核被告戊○○所為係犯刑法第三百四十九條第一項之收受贓物罪。爰審酌被告戊○○犯罪動機、手段、前揭自用小客車價值約新台幣五十萬元，業據被害人甲○○○於警訊中陳明、犯罪後否認犯行之態度等一切情狀，量處如主文所示之刑，
    被告行為後，刑法第四十一條業於九十年一月十日修正公布，同年月十二日生效
    ，舊法規定犯最重本刑三年以下有期徒刑以下之刑之罪，而受六個月以下有期徒
    刑或拘役之宣告，因身體、教育、職業、家庭之關係或其他正當事由，執行顯有
    困難者，得易科罰金，修正後刑法第四十一條第一項規定，凡犯最重本刑五年以
    下有期徒刑以下之刑之罪，而受六個月以下有期徒刑或拘役之宣告，均得易科罰
    金，比較新舊法之結果，以新法較有利於被告，故依刑法第二條第一項前段規定
    ，本件自應適用修正後刑法第四十一條第一項前段之規定，諭知易科罰金之折算
    標準。
貳、無罪部分：
一、公訴意旨另以：被告丁○○明知被告戊○○於八十九年十九日交付之車牌號碼：
    Ｄ七—九一一九號自用小客車為來源不明之贓物，竟仍收受之，因認被告丁○○
    涉有刑法第三百四十九條第一項之收受贓物罪嫌等語。
二、按犯罪事實，應依證據認定之，無證據不得推定其犯罪事實，又不能證明被告犯
    罪者，應諭知無罪之判決，刑事訴訟法第一百五十四條、第三百零一條第一項分
    別定有明文。公訴意旨認被告丁○○涉有刑法收受贓物罪嫌係以被告丁○○明知
    被告戊○○並未擁有自用小客車，然竟向其借用前揭自用小客車，且未向被告戊○○查詢車輛來源，因認被告丁○○於向被告戊○○借用前揭自用小客車之際時
    ，業已知悉該車係來源不明之贓物等語。訊據被告丁○○於偵審中固均坦承曾向
    被告戊○○借用前揭自用小客車一節，惟堅詞否認涉有收受贓物罪嫌，辯稱：其
    向被告戊○○借用前揭自用小客車時，並不知道該車係贓物等語。經查：
（一）被告丁○○於前揭時地向被告戊○○處取得前揭自用小客車等情，業據被告丁○○於偵審中供承在卷，核與被告戊○○於本院審理時所供相符，並有前述統
      一發票一紙在卷可稽，被告丁○○此部分所供，與事實相符，應堪採信。
（二）按出借車輛者，本不以車輛所有者為限。查被告戊○○於交付前揭車輛時，業
      已向被告丁○○表明該車係其向友人所借等情，業經被告丁○○於本院審理時
      陳稱在卷，核與被告戊○○所供相符，被告丁○○所辯，堪以採信。參以被告
      丁○○於八十九年十月十七日向被告戊○○借得前揭自用小客車後，旋於翌日
      即行歸還，其使用前揭自用小客車約僅一日，時間甚短，顯僅係一時需用車輛
      ，並無長期使用之意。從而被告丁○○於向被告戊○○借用之際，僅憑被告戊○○告知係向朋友借用，未再行多加詢問車輛來源即行借用之舉，參諸現今朋
      友間借用車輛常情，尚難認其借用過程有異。依此，被告丁○○於警訊及偵審
      中迭次陳明向被告戊○○借用前揭自用小客車時，確實不知該車為贓車等語，
      尚非全然無據。自難以被告丁○○於借用該車之際，未詳細追查被告戊○○交
      付車輛之來源，即認被告丁○○本已知悉該車係來源有疑之贓物。是依本院調
      查證據所得，尚難認被告丁○○於借用前揭自用小客車之際，業已知悉該車係
      來源有疑之贓物。此外，復查無其他積極證據足認被告丁○○確有公訴意旨所
      指收受贓物罪行，應認被告丁○○罪嫌尚有不足，揆諸前開法條，應就被告丁○○被訴收受贓物罪嫌部分，為無罪判決之諭知。
據上論斷，應依刑事訴訟法第二百九十九條第一項前段、第三百零一條第一項，刑法
第三百四十九條第一項，第四十一條第一項前段，罰金罰鍰提高標準條例第一條前段
、第二條，判決如主文。
本案經檢察官李宗榮到庭執行職務
中      華      民      國    九十一    年      八      月    二十二    日
                                  臺灣臺南地方法院刑事第五庭
                                          法  官    卓  穎  毓
右正本證明與原本無異。
如不服本判決，應於判決送達後十日內，向本院提出上訴狀。
                                          書記官    黃  子  起
中      華      民      國     九十一   年      八      月    二十六    日
附錄法條：
中華民國刑法第三百四十九條：
收受贓物者，處三年以下有期徒刑、拘役或五百元以下罰金。
搬運、寄藏、故買贓物或為牙保者，處五年以下有期徒刑、拘役或科或併科一千元以
下罰金。
因贓物變得之財物，以贓物論。
